【裁判字號】    98,訴,1307
【裁判日期】    981223
【裁判案由】    妨害自由等
【裁判全文】
臺灣板橋地方法院刑事判決              98年度訴字第1307號
公  訴  人  臺灣板橋地方法院檢察署檢察官
被      告  甲○○
上列被告因妨害自由案件，經檢察官提起公訴（97年度偵字第32
051 號），本院判決如下：
    主  文                                              
甲○○以非法方法，剝奪人之行動自由，處有期徒刑伍月，如易
科罰金，以新台幣壹仟元折算壹日。扣案之黃色膠帶肆片及黃色
膠帶壹捲均沒收。
被訴意圖性騷擾，乘人不及抗拒而為觸摸身體隱私處行為部分無
罪。
    事  實
一、甲○○係從事指壓按摩業，與從事美容業之代號00000000（
    真實姓名年籍詳卷，下稱Ａ女）在臺北市之「喜都三溫暖」
    相互結識，Ａ女及同事多次找甲○○前往Ａ女位於臺北縣中
    和市租屋處（詳細地址詳卷）為其等按摩，讓甲○○賺取之
    費用無庸讓所屬按摩業者抽成。於民國97年10月30日凌晨3
    時許，甲○○因無錢花用，遂傳送簡訊予Ａ女，表示要為Ａ
    女按摩等語，Ａ女表示不願意讓甲○○按摩，惟同情甲○○
    處境，願以借貸方式，借新臺幣（下同）1 千元予甲○○周
    轉，並與甲○○約定於同（30）日下午5 時許，至Ａ女上開
    租屋處見面，嗣甲○○依約前往，Ａ女交付1 千元給甲○○
    後，即要求甲○○離去，然甲○○仍堅持要為Ａ女按摩而不
    肯離去，因Ａ女之友人羅光華以電話聯繫Ａ女外出，Ａ女就
    不理會甲○○而自行外出，留甲○○一人在其住處，於翌（
    31）日凌晨3 時30分許，Ａ女返回住處後，見甲○○仍未離
    去，即要求甲○○儘速離去。詎甲○○竟基於妨害自由、傷
    害及恐嚇之犯意，先應允Ａ女，卻進入廁所內取出身上所攜
    帶之黃色膠帶並撕下備用，走出廁所後，以左手勾住Ａ女之
    脖子，右手則持撕下備用之黃色膠帶貼住Ａ女嘴巴，將Ａ女
    反身壓制在地上，Ａ女見狀使力掙扎，致Ａ女受有左側前臂
    挫傷瘀傷、左右側肘挫傷瘀傷、右側膝挫傷瘀傷及左側上臂
    之表淺損傷、磨損擦傷等傷害，以此強暴方式，限制Ａ女行
    動自由，甲○○復接續向Ａ女恫嚇稱：「信不信我可以將妳
    從40樓丟下去」、「我有殺過人，而且沒有被抓」等加害生
    命之言語，致Ａ女心生畏懼，而生危害於生命之安全，甲○
    ○因見房門未關上，擔心被撞見，始將Ａ女放開，斯時，Ａ
    女為安撫甲○○情緒，乃提議一同前往便利商店購買飲料，
    迨2 人自便利商店走出時，甲○○又要求Ａ女陪同前往附近
    檳榔攤購買檳榔，Ａ女恐再遭不測，予以拒絕，並不斷往租
    屋處之管理室靠近，甲○○則承接上揭恐嚇犯意，復對Ａ女
    恫嚇稱：「不要以為旁邊有管理員，我就不能對妳怎樣，我
    一樣可以把妳的脖子扭斷」等加害生命之言語，致Ａ女心生
    畏懼，而生危害於生命之安全，因Ａ女堅持要待在管理室前
    ，甲○○始作罷，自行騎機車離開Ａ女租屋處。Ａ女旋將上
    情告知羅文華，由羅文華陪同報警，經警員前往Ａ女上開租
    屋處內，當場扣得黃色膠帶4 片及黃色膠帶1 捲後，始查悉
    上情。
二、案經Ａ女訴由臺北縣政府警察局中和分局報請臺灣板橋地方
    法院檢察署檢察官偵查起訴。
    理  由                                              
甲、有罪部分：
壹、證據能力部分：
一、按被告以外之人於審判外之言詞或書面陳述，除法律有規定
    者外，不得作為證據，刑事訴訟法第159 條第1 項固定有明
    文。然被告以外之人於偵查中向檢察官所為之陳述，除顯有
    不可信之情況外，得為證據；被告以外之人於審判外之陳述
    ，雖不符同法第159 條之1 至之4 之規定，而經當事人於審
    判程序同意作為證據，法院審酌該言詞陳述或書面陳述作成
    時之情況，認為適當者，亦得為證據；又當事人、代理人或
    辯護人於法院調查證據時，知有第159 條第1 項不得為證據
    之情形，而未於言詞辯論終結前聲明異議者，視為有前項之
    同意，同法第159 條之1 第2 項、第159 條之5 亦分別定有
    明文。又刑事訴訟法第159 條之5 的立法意旨在於傳聞證據
    未經當事人之反對詰問予以核實，原則上先予排除。惟若當
    事人已放棄反對詰問權，於審判程序中表明同意該等傳聞證
    據可作為證據；或於言詞辯論終結前未聲明異議，基於尊重
    當事人對傳聞證據之處分權，及證據資料愈豐富，愈有助於
    真實發見之理念，上開傳聞證據亦均得資為證據。經查：
  (一)關於證人Ａ女於警詢中所為陳述，被告甲○○於本院行準備
    程序中已表示對上開證據之證據能力不爭執（見本院98年9
    月24日之準備程序筆錄），且經本院於最後審理期日就上開
    警詢筆錄逐一提示並告以要旨，被告就此部分證據之證據能
    力亦均未聲明異議，本院審酌證人Ａ女之證詞對認定犯罪事
    實之存否有其必要性，且上開言詞陳述作成時之情況，並無
    違法取供情形或其他程式上之瑕疵，引用其警詢中之陳述作
    為證據應屬適當認為以之為證據尚屬適當，依刑事訴訟法第
    159 條之5 之規定，即具證據能力。
  (二)關於證人Ａ女於偵查中之陳述，係經檢察官諭知證人有具結
    之義務及偽證之處罰並命朗讀結文具結擔保其證言之真實性
    後，以證人身份，於檢察官面前完整、連續陳述其親身經歷
    ，且查無證據顯示係遭受強暴、脅迫、詐欺、利誘等外力干
    擾情形，或在影響其心理狀況致妨礙其自由陳述等顯不可信
    之情況，而被告復未能提出上開證人在偵查中所述有何其他
    顯不可信之情況，引用上開證人於檢察官面前所為陳述作為
    證據應屬適當，依刑事訴訟法第159 條之1 第2 項之規定，
    亦具證據能力。
貳、認定犯罪事實所憑之證據及理由：
一、訊據被告甲○○固不否認有於97年10月30日凌晨3 點傳簡訊
    給Ａ女，並於同日晚上5 點前往Ａ女之租屋處，且Ａ女有給
    伊1 千元，而伊待在Ａ女租屋處之期間，Ａ女有外出，確實
    留伊一人在住處，直到97年10月31日凌晨3 點時，Ａ女才返
    回租屋處並要求伊離去，伊答應要離開，即前往廁所且取出
    身上所攜帶之黃色膠帶，之後有與Ａ女一同至便利商店買飲
    料之情，然矢口否認有為剝奪行動自由、傷害及恐嚇之犯行
    ，並辯稱：當天係去幫Ａ女做全身按摩，伊已經幫Ａ女做完
    左腳，但右腳還沒按，Ａ女的友人就來電，Ａ女便詢問伊係
    要等她或是先回去都可以，伊就在那邊等，Ａ女回來時，伊
    在沙發上睡覺，Ａ女就叫伊起來回家，伊就去上廁所，因伊
    褲子比較鬆，所以腰圍有黏膠帶，而廁所的門沒有完全關上
    ，伊剛好在弄褲子的膠帶，Ａ女就詢問膠帶做何用，伊就跟
    Ａ女開玩笑，拿那個膠帶去黏Ａ女的嘴巴，之後伊等就一起
    跌倒，伊還有檢查Ａ女的手有無受傷，之後就跟Ａ女下去買
    飲料云云。經查：
  (一)觀諸證人Ａ女於警詢中證稱：甲○○表示有在兼跑單幫做指
    壓，所以之前伊有請甲○○到租屋處做指壓，約10次左右，
    於97年10月30日凌晨3 點左右，甲○○傳簡訊給伊表示沒有
    錢了，要跟伊預約同日下午5 點半按摩，伊不想按，就跟甲
    ○○說「你過來我家找我，我借你1 千元，但是我不想給你
    按摩」，過沒多久，甲○○就到伊租屋處，伊拿1 千元給甲
    ○○，順便叫甲○○離去，可是甲○○硬要幫伊免費按摩，
    之後甲○○表示肚子餓，伊等一起出去買晚餐回來吃，吃完
    後，就要甲○○回去，但甲○○不肯，此時，伊接到羅光華
    電話，就跟甲○○表示要出門，甲○○仍不回去，伊不理會
    就出門，之後於97年10月31日凌晨3 點半回到家，一開門仍
    見到甲○○，伊就要求甲○○回家，但甲○○還是坐著不動
    ，之後就就站起來進洗手間並把門關起來，伊心想甲○○終
    於要回去了，站在洗手間門口等，在門口聽到撕東西的聲音
    ，就覺得怪怪，之後甲○○開洗手間門，伊看到有一片膠帶
    黏在門的上面，便詢問「那是要做什麼的？」，甲○○沒有
    回答卻很快地用右手撕掉門上的膠帶，從伊後面黏住伊嘴巴
    ，並用左手從伊後面勒住喉嚨，讓伊無法出聲，且將伊壓在
    地上，因膠帶沒有黏得很緊，伊喊救命，可是甲○○仍不理
    ，且威脅說「我很想把你用膠帶捆綁從40樓丟下去」，此時
    甲○○慢慢鬆手，伊趁機爬起，就一直試著安撫，甲○○仍
    說「我曾經殺過很多人」，當時伊很害怕，全身一直發抖，
    這段期間一直嘗試安撫，後來伊就提議下樓去買飲料，買完
    飲料後，甲○○要伊陪同前往買檳榔，伊堅持不要，就待在
    警衛室沙發不走，甲○○就說「你信不信，你不要以為旁邊
    有人，我就不敢對你怎樣，我還是一樣可以把你的脖子扭斷
    」，甲○○還是想再去伊家，因伊很害怕，不想讓甲○○上
    來，之後甲○○帶著威脅的口氣說「今天的事就當做沒發生
    過。就看你的表現。你不打給找，我也不會再打給你」，之
    後就走了，又伊在安撫甲○○時，曾詢問怎麼會有膠帶，甲
    ○○說是他帶來的，另伊身體有多處受傷，等一下問完筆錄
    後會至醫院驗傷等語歷歷（見97年度偵字第32051 號偵查卷
    宗第9 至14頁），核與其於偵查中具結證述：當時係被告傳
    簡訊表示沒錢，叫伊給他按摩，伊回簡訊給被告，叫被告不
    能只靠伊，被告卻又傳簡訊，伊就打電話給被告說明天再講
    ，於97年10月30日，被告一直來電詢問是否要按摩，伊覺得
    很煩就拒絕，並表示可借1 千元，被告於30日下午5 點多時
    到達，伊就給被告1 千元且稱可以回去了，被告卻說要聊天
    及幫伊按摩，之後伊還是有跟被告一起去買晚餐及用餐，吃
    完後，被告仍待在伊家，但因友人羅光華打電話來，伊要外
    出，就請被告先離開，但被告仍不走，可是羅光華已經在樓
    下等，伊就不理被告自己出門，出去約3 個鐘頭回到家，看
    到被告還在，就請被告回去，被告先去洗手間，伊準備送被
    告離開，聽到撕東西的聲音，被告把廁所門打開，就看到廁
    所門旁邊有個黃色的膠帶，被告就上前用左手勾住伊脖子，
    右手拿膠帶貼伊嘴巴，因膠帶沒有黏緊，伊一直呼叫，被告
    將伊整個人壓在地上，並威脅說「信不信我可以把你從40樓
    丟下去」，另外被告又說「我有殺過人，而且沒有被抓」，
    伊感到很害怕，並一直掙扎，且不斷安撫被告，伊想說報警
    會激怒被告，所以就提議一起去外面買飲料，買完飲料後，
    被告堅持要伊陪同去買檳榔，伊說不要，待在管理室就好，
    一直退後到大廈的管理室，被告就說「你不要以為旁邊有管
    理員，我就不能對你怎樣，我一樣可以把你脖子扭斷」，伊
    聽了也是害怕，就在那邊僵持，之後被告還要伊不要把這件
    事情講出去，今天的事就當沒發生過，被告一走，伊就前往
    報警，又伊身上的傷都是被告造成，也有去驗傷，此外，被
    告在案發之後還有傳簡訊說他是一個比禽獸還不的人，可以
    叫兄弟還是警察來抓，他無怨無悔，就算伊原諒他，他這輩
    子也不會原諒自己等情綦詳（見同上偵查卷宗第22至24頁）
    ，互核其於本院審理中亦具結證陳：伊經由同事介紹認識被
    告，同事說被告蠻專業，也都有給被告按過，被告說可以私
    下找他，他可以多賺一點，所以就請被告到伊家按摩，又被
    告當時一直打電話來，拜託伊給他按摩，伊表示不想按，就
    想說借錢給被告，此外伊叫被告走時，被告說看完電視就走
    ，而朋友羅光華又在樓下等，迫於無奈，就先下去了，至於
    買飲料及管理室時沒有求救係因那時已經嚇到了，事後被告
    也有傳簡訊說他是個比禽獸不如的人，伊有將簡訊給警察看
    且轉送給警察，之後就刪掉等語（見本院卷第47至48背面頁
    ），則由證人Ａ女於警詢、偵查及本院審理中歷次所證述遭
    被告甲○○剝奪行動自由、傷害及恐嚇之情節均大致相符，
    若非其親身經驗，實難於本院審理中就相關情節大致上仍能
    清楚描述，且告訴人Ａ女於本院審理中係以證人身份經過具
    結作證，擔保其所言為真實等情，況衡以證人Ａ女與被告甲
    ○○素無仇隙，應無陷害被告甲○○刻意虛構事實甘冒偽證
    罪之理，其證詞自值採信，綜此，足認被告甲○○有於上開
    時、地剝奪Ａ女之行動自由、傷害及恐嚇之情屬實。
  (二)另稽證人即天主教耕莘醫院永和分院醫師乙○○於本院審理
    中證述：經伊檢視被害人病歷資料後可知，被害人受傷部位
    係左側前臂是挫傷、瘀傷，左側手肘是挫傷、瘀傷，右側膝
    部是挫傷、瘀傷，及左側的上臂有擦傷等情綦詳（見本院卷
    第46頁），而證人Ａ女係於97年10月31日即前往警察局報案
    ，且當日確實前往天主教耕莘醫院永和分院驗傷一節，詳於
    前述，復有Ａ女受傷之照片7 張在卷可參（見同上偵查卷宗
    第17頁），另有黃色膠帶4 片及黃色膠帶1 捲扣案足憑，益
    徵Ａ女確實遭被告甲○○持黃色膠帶黏住Ａ女嘴巴之方式，
    將Ａ女反身壓制在地上，Ａ女見狀使力掙扎，致受傷之事實
    無訛。
  (三)況徵之被告甲○○於警詢中供述：伊幫Ａ女按摩還有1 隻腳
    還沒有按完，Ａ女與友人外出，所以伊在她家等，後來Ａ女
    要求伊出去，伊表示剛剛等很久，要再睡30分鐘就會走，之
    後伊進去洗手間把忙關上，在裡面撕膠帶並黏在門上，Ａ女
    就質問，伊就開玩笑把膠帶撕下並貼在Ａ女嘴巴不讓Ａ女大
    叫，當時Ａ女並沒有掙扎或呼喊救命，但伊等剛好滑倒，伊
    就壓在Ａ女身上，Ａ女左手受傷，又伊只是想讓Ａ女不要叫
    ，等一下就要走了，之所有這樣做是因為Ａ女一直叫伊回去
    等詞（見同上偵查卷宗第5 至7 頁）；其於偵查中另供稱：
    當天伊幫Ａ女按摩，還有右腳沒有按，Ａ女的友人來電，Ａ
    女就詢問要等還是先回去都可以，伊就在那邊等，約凌晨3
    時許，Ａ女回來，伊正在沙發上睡覺，Ａ女就叫伊起來回家
    ，伊先去上廁所，因為褲子比較鬆，所以有用膠帶黏，Ａ女
    剛好看到就問伊膠帶是要做什麼的，伊就跟Ａ女開玩笑，並
    拿膠帶去黏Ａ女的嘴巴，之後伊等就一起跌倒，伊也有檢查
    Ａ女的手有無受傷，嗣因Ａ女表示口渴，伊等就下去買飲料
    ，買完飲料，伊等在管理室聊一下天就走了之情（見同上偵
    查卷宗第30頁）；其於本院準備程序中供述：當天伊到Ａ女
    的租屋處，一進門，Ａ女就給伊1 千元，伊等就先聊天，之
    後還陪Ａ女去洗頭及吃晚餐，約晚上11時，開始幫Ａ女按摩
    ，Ａ女所給的1 千元就是按摩的費用，後來Ａ女朋友找她出
    去，因伊還沒有按完，所以留在該處，Ａ女回來叫伊起來並
    要伊走，伊打算要走，所以先去上廁所，因伊褲子很鬆，用
    膠帶黏褲子，當時廁所門沒有關起，Ａ女看到就問伊為何褲
    子有膠帶，伊左手拿膠帶，開玩笑並作勢要黏Ａ女的嘴巴，
    但並沒有黏，因廁所門口有腳踏板滑掉，伊等就滑倒，伊扶
    Ａ女起來，發現左手受傷，後來伊就去開冰箱，看有無飲料
    可以喝，因沒有飲料，伊提議下去買飲料，就跟Ａ女到樓下
    的便利商店購買，之後也找Ａ女去買檳榔，但伊跟Ａ女買完
    飲料，就在管理員的櫃台前面的沙發聊了約1 個小時，當時
    管理員也有在櫃台那裡，後來伊有睡意，表示要去買個檳榔
    就走等情（見本院同上卷第22至23頁）；其於本院審理中則
    供述：伊卻實有傳簡訊給Ａ女，Ａ女有回應說不能只靠她，
    要去找工作，當天伊過去Ａ女給1 千元係要讓伊按摩，之後
    Ａ女去洗頭，也有跟Ａ女買燒烤回來吃，Ａ女要外出時，問
    伊要留下來還是離開，伊表示還沒有把工作做好，所以沒有
    離開，Ａ女回來時，伊詢問還要不要按，Ａ女表示要睡覺，
    伊就去上廁所再走，因伊褲子很鬆，都會拿膠帶黏住，所以
    有帶膠帶過去，上完廁所時，伊已經撕下膠帶，因為門沒關
    好，Ａ女看到膠帶，伊就跟Ａ女開玩笑，說要黏她嘴巴，但
    沒有黏，後來踩到腳踏板，2 個人就一起滑倒，伊有壓到Ａ
    女，之後也有扶Ａ女起來，並看是否受傷，之後也有跟Ａ女
    一起下去到便利商店買飲料，伊並沒有恐嚇Ａ女之情（見本
    院卷第49至50頁），互核被告甲○○於警詢、偵查及本院審
    理中之供詞，足見被告甲○○對於「為何拿膠帶貼住Ａ女嘴
    巴係因單純開玩笑或係Ａ女大叫」、「究竟有無黏上或僅是
    作勢」及「係何人提議買飲料」等節，供述顯有前後不一致
    之情形，是其所辯，已難盡信。
  (四)至被告甲○○辯稱：膠帶係用來黏鬆開的褲子云云。惟其曾
    承認因Ａ女大叫遂拿膠帶貼住Ａ女嘴巴之舉動，若非Ａ女當
    時確實有大叫之情，否則被告甲○○為何要將Ａ女嘴巴摀住
    ，則由Ａ女呼叫之舉，足見被告甲○○當時之神態已非其所
    辯單純開玩笑的情形，益徵Ａ女確實遭被告甲○○以膠帶貼
    住嘴巴，且壓住在地等情。
  (五)又被告甲○○另辯：傷勢係因不小心滑倒所致云云。惟按一
    般經驗法則，倘為仆倒，傷勢應出現在手掌、腿部膝蓋等觸
    地部位，若為仰落，應為後腦、後背及臀部觸地受傷，惟衡
    以Ａ女身體所受傷害部位，遍及左側前臂、左側手肘，右側
    膝部等處，甚至左側的上臂有擦傷，惟未見手掌等觸地部位
    受傷之情，Ａ女受傷之原因顯非滑倒所致，參以證人Ａ女於
    警詢、偵查及本院審理中均證陳係遭被告甲○○壓制在地，
    而其掙扎所致，是被告甲○○就此所辯，顯係推諉卸責之詞
    ，不足為採。
  (六)況細究證人Ａ女於警詢、偵查及本院審理中均證述，伊不斷
    安撫被告且提議下樓買飲料，之後被告要求要買檳榔，伊就
    不斷往管理室靠近之情，已於前述，而被告甲○○亦不否認
    有下樓買飲料及在管理室前約1 小時之事實，倘若被告甲○
    ○確實沒有為上述剝奪行動自由、傷害及恐嚇之行為，Ａ女
    豈需藉詞引誘被告甲○○下樓，甚至購買完飲料，仍不馬上
    回去，卻與被告甲○○在管理室前約1 時之久，可見被告甲
    ○○所辯，不可採信。
  (七)再者，有關被告甲○○有傳簡訊表示「我是一個比禽獸還不
    如的人，妳可以叫兄弟還是警察抓我都可以，我無怨無悔，
    就算你原諒我，我這輩子也不會原諒自己」之情，業據證人
    Ａ女證述明確，亦於上述，且被告甲○○於本院審理中亦坦
    承有傳這些話，但係因把Ａ女撞到，覺得很不好意思等語不
    諱（見本院卷第50背面頁），若僅係單純撞傷，何以被告甲
    ○○會因此認自己比禽獸不如，實難想像，顯見Ａ女所指之
    事，洵非虛妄。
  (八)綜上所述，被告甲○○上開所辯，均不可採，本件事證明確
    ，應依法論科。
二、按刑法第302 條第1 項之妨害自由罪，原以強暴、脅迫為構
    成要件，其因而致普通傷害，乃強暴、脅迫當然之結果，除
    另有傷害故意外，仍祇成立該條項之罪，無同法第277 條第
    1 項之適用（最高法院86年度臺上字第3619號判決可資參照
    ）。次按刑法第302 條第1 項、第304 條第1 項及第305 條
    之罪，均係以人之自由為其保護法益，而刑法第302 條第1
    項所稱之非法方法，已包括強暴、脅迫或恐嚇等一切不法手
    段在內，因此如以非法方法剝奪他人行動自由行為繼續中，
    再對被害人施加恐嚇，或以恐嚇之手段迫使被害人行無義務
    之事，則其恐嚇之行為，仍屬於非法方法剝奪行動自由之部
    分行為，應僅論以刑法第302 條第1 項之罪，無另成立同法
    第304 條或第305 條之罪之餘地（最高法院89年度臺上字第
    780 號判決可資參照）。核被告甲○○所為，係犯刑法第27
    7 條第1 項之普通傷害罪、同法第305 條之恐嚇危害安全罪
    、同法第302 第1 項之剝奪他人行動自由罪。又被告於剝奪
    他人行動自由之過程中，傷害Ａ女，且恐嚇Ａ女之犯行，揆
    諸前開判例意旨，實已包含於剝奪他人行動自由之同一妨害
    自由意念之中，僅屬剝奪他人行動自由之部分行為，不另論
    以刑法第277 條第1 項及同法第305 條之罪，至公訴意旨認
    應予分論併罰，容有誤會，併此敘明。其先後恐嚇行為，係
    基於同一恐嚇犯意下之接續行為，僅侵害1 個法益，只論以
    1 罪。爰審酌被告僅因不滿被害人Ａ女不斷要求其離去，即
    以非法之方法剝奪被害人Ａ女行動自由，並造成被害人Ａ女
    受有傷害，且恐嚇Ａ女，致Ａ女心生畏懼，所生危害非輕，
    犯後又無悔意，態度不佳，及被告品性、智識程度等一切情
    狀，量處被告如主文所示之刑，並諭知易科罰金之折算標準
    。至扣案之黃色膠帶4 片及黃色膠帶1 卷，係供本件犯罪所
    用及預備之用，均為被告所有，業據被告供明在卷，爰依刑
    法第38條第1 項第2 款之規定，宣告沒收。
乙、無罪部分：
一、公訴意旨略以：被告甲○○基於意圖性騷擾之單一犯意，於
    97年9 月期間之某3 天，在告訴人Ａ女位於臺北縣中和市租
    屋處（住址詳卷），趁為Ａ女按摩之機會，見Ａ女正閉眼休
    息不及抗拒，利用按摩Ａ女大腿時，將手指伸進Ａ女短褲內
    ，徒手撫摸Ａ女下體得逞3 次，因認被告甲○○另涉犯性騷
    擾防治法第25條第1 項之罪嫌等語。
二、按犯罪事實應依證據認定之，無證據不得認定犯罪事實；不
    能證明被告犯罪者，應諭知無罪之判決，刑事訴訟法第154
    條第2 項、第301 條第1 項分別定有明文。又告訴人之告訴
    ，係以使被告受刑事訴追為目的，是其陳述是否與事實相符
    ，仍應調查其他證據以資審認。事實之認定，應憑證據，如
    未能發現相當證據，或證據不足以證明，自不能以推測或擬
    制之方法，為裁判基礎。再認定犯罪事實，所憑之證據，雖
    不以直接證據為限，間接證據亦包括在內，然無論直接或間
    接證據，其為訴訟上之證明，須於通常一般之人均不致於有
    所懷疑，而得確信其為真實之程度者，始得據之為有罪之認
    定，倘其證明尚未達到此一程度，而有合理性懷疑之存在時
    ，即無從為有罪之認定（最高法院分別著有52年台上字第13
    00號、40年台上字第86號及76年台上字第4986號等判例參照
    ）。又被害人與一般證人不同，其與被告處於相反之立場，
    其陳述之目的，在使被告受刑事訴追處罰，內容未必完全真
    實，證明力自較一般證人之陳述薄弱。故被害人縱立於證人
    地位而為指證及陳述，且其指證、陳述無瑕疵可指，仍不得
    作為有罪判決之唯一證據，應調查其他證據以察其是否與事
    實相符，亦即仍須有補強證據以擔保其指證、陳述之真實性
    ，始得採為斷罪之依據（最高法院94年度台上字第3326號判
    決參照）。
三、公訴人認被告甲○○另涉有上揭犯行，無非係以(一)被告甲○
    ○於警詢及偵查中之供述；(二)告訴人Ａ女於警詢及偵查時之
    證述等為其主要論據。惟訊據被告甲○○固不否認曾於97年
    9 月間，前往Ａ女之租屋處，幫Ａ女按摩不止3 次之情，然
    堅持否認有何性騷擾之犯行，並辯稱：伊係幫Ａ女做全身按
    摩，按摩時，Ａ女必須脫光全身衣服，伊推拿下半身、腿、
    胸部及頸部等部，Ａ女沒有穿衣服，伊哪有可能伸入內褲內
    ，並沒有摸她下體等語。
四、經查：觀之告訴人Ａ女於警詢中指訴：甲○○幫伊按摩，伊
    都會換上輕便的衣服和短褲，趴在床上，甲○○會從頭、頸
    、肩、腿，一直往腳底按摩下去，因伊腳部血液循環不好，
    所以會請甲○○加強腳部按摩，曾有2 至3 次，甲○○在按
    伊大腿內側時，手伸進短褲，碰觸到生殖器官的部位（當時
    有隔著褲子，甲○○將手指伸入伊短褲裡，並用手指直接碰
    觸到外陰部），伊覺得非常不舒服，感覺甲○○要吃豆腐，
    就說幹嘛，並用力把甲○○的手撥開，甲○○沒有回話，就
    繼續往其他的部位按摩了，直到按摩完畢云云（見同上偵查
    卷宗第10至11頁）；其於偵查中之指訴：被告於97年8 月份
    沒有工作，伊同事就找伊一起讓被告到伊等家幫忙按摩，想
    說讓被告賺現金，因那次有同事在，被告就沒有對伊做那些
    事，所以後來被告主動打電話問伊要不要按摩，伊都會同意
    ，雖然工作很累，但畢竟男女有別，所以伊還是不敢睡著，
    被告就會趁機按摩到伊下體，伊就會醒來問被告在幹嘛，被
    告沒說什麼，手就離開，這樣的情形大約2 、3 次，伊一開
    始以為被告不是故意的，所以還是相信他，但這樣的情形持
    續2 次，所以之後被告找伊按摩，伊都拒絕，這些事情係發
    生於97年9 月間，在中和租屋處，但伊不記得詳細的時間等
    詞（見同上偵查卷宗第21至22頁）；於本院審理中則證述：
    伊與同事在公司有讓被告按摩過幾次，經由同事提議後，被
    告在租屋處幫伊等按摩有5 、6 次，前幾次都沒有異樣，是
    後來2 次，被告有不小心碰到伊私密處，伊有問被告，被告
    說是不小心，當時伊沒有想那麼多，但後來越想越奇怪，之
    後伊就拒絕給被告按摩，又伊在家給被告按摩時，係穿短褲
    ，上衣反穿，被告碰到私密處是伸進短褲內之情（見本院卷
    第47頁），則由告訴人Ａ女上開證詞可知，告訴人Ａ女就「
    遭性騷擾之次數為何」、「當場質問後，被告反應為何」及
    「有無用手將被告手撥開」及「究竟被告是否不小心」等節
    ，有前後不一致之情形，倘若告訴人Ａ女確實遭被告甲○○
    性騷擾，其對於過程既是親身經歷，其指訴理應不會有不一
    致之情，為何有此差異，是告訴人Ａ女所指，已難遽信。公
    訴人認被告甲○○有性騷擾之行為，除告訴人Ａ女之單一指
    訴外，並無其他證據足佐。
四、綜上事證，本案就性騷擾部分尚未達於通常一般之人均不致
    有所懷疑，得確信其為真實之程度，而有合理性懷疑之存在
    ，本院無從形成有罪之確信。此外，復查無其他積極證據足
    資認定被告甲○○確有性騷擾防治法第25條第1 項之性騷擾
    之犯行，而公訴人之指訴並無證據證明被告確實有為上開行
    為，根據「罪證有疑，利於被告」之證據法則，既不能證明
    被告甲○○有性騷擾部分之犯罪，依法應為被告無罪之諭知
    。
據上論斷，應依刑事訴訟法第299 條第1 項前段、第301 條第1
項，刑法第302 條第1 項、第41條第1 項前段、第38條第1 項第
2款 、刑法施行法第1 條第1 項、第2 項前段，判決如主文。
本案經檢察官簡志祥到庭執行職務。
中    華    民    國    98    年    12    月    23    日
                  刑事第一庭審判長法  官  王復生
                  
                                  法  官  陳世旻

                                  法  官  連雅婷
以上正本證明與原本無異
如不服本判決應於送達後10日內向本院提出上訴狀
                                書記官  郭晉良

中    華    民    國    98    年    12    月    23    日
附錄本案論罪科刑法條全文：
中華民國刑法第302條
（剝奪他人行動自由罪）
私行拘禁或以其他非法方法，剝奪人之行動自由者，處 5 年以
下有期徒刑、拘役或 3 百元以下罰金。
因而致人於死者，處無期徒刑或 7 年以上有期徒刑，致重傷者
，處 3 年以上 10 年以下有期徒刑。
第 1 項之未遂犯罰之。

司法院資訊處製作；財團法人民間司法改革基金會備份。
